【裁判字號】    98,消債清,247
【裁判日期】    990129
【裁判案由】    聲請清算程序
【裁判全文】
臺灣高雄地方法院民事裁定           98年度消債清字第247號
聲  請  人  甲○○
上列當事人因消費者債務清理事件聲請清算，本院裁定如下：
    主  文
聲請人甲○○自民國九十九年一月二十九日下午四時起開始清算
程序。
命司法事務官進行本件清算程序。
    理  由
一、本件聲請意旨略以：聲請人有不能清償債務情事，前依中華
    民國銀行公會會員辦理消費金融案件無擔保債務協商機制與
    債權金融機構成立協商，就聲請人積欠之信用卡、現金卡及
    信用貸款等債務合計新臺幣（下同）3,030,653 元，與債權
    人達成合計120期、週年利率4％之分期還款協議，約定聲請
    人自民國（下同）96年2 月起，每月應償還30,684元予債權
    人。聲請人原經營牛肉麵館，收入尚可負擔協商款，惟聲請
    人於96年間因雙眼視網膜色素層退化，最佳矯正視力為 0.1
    ，並經鑑定為重度視障，且因夜間無法辨識物品而縮短營業
    時間，並致收入減少，終於96年6 月間毀諾，而此非聲請人
    主觀惡意不履行協議，實係客觀上確有不可歸責於聲請人之
    事由，且聲請人因前述眼疾，現仍無法從事營業或求職，故
    無法自行謀生，而需配偶及長子扶養，遑論償債，是聲請人
    亦有無法清償債務之情，為此爰向本院聲請清算等語。
二、按債務人不能清償債務或有不能清償之虞者，得依本條例所
    定更生或清算程序，清理其債務，消費者債務清理條例第 3
    條定有明文。又債務人與金融機構協商成立者，不得聲請更
    生或清算，但因不可歸責於己之事由，致履行顯有重大困難
    者，不在此限；而本條例施行前，債務人依金融主管機關協
    調成立之中華民國銀行公會會員辦理消費金融案件無擔保債
    務協商機制與金融機構成立之協商，準用前項之規定，同條
    例第151 條第5 項、第6 項亦有明定。次按債務人於法院裁
    定開始更生程序或許可和解或宣告破產前，得向法院聲請清
    算；法院開始清算程序之裁定，應載明其年、月、日、時，
    並即時發生效力；法院裁定開始更生或清算程序後，得命司
    法事務官進行更生或清算程序，必要時得選任律師、會計師
    或其他適當之自然人或法人一人為監督人或管理人，同條例
    第80條、第83條第1 項、第16條第1 項亦規定至明。
三、經查，聲請人主張之上開事實，業據其提出財產及收入狀況
    說明書、債權人清冊、戶籍謄本、協議書、無擔保債務還款
    計畫、前置協商退件通知函、聲請人之95、96、97年度綜合
    所得稅各類所得資料清單、財產歸屬資料清單、財團法人金
    融聯合徵信中心當事人綜合信用報告、高雄醫學大學附設中
    和紀念醫院診斷證明書、身心障礙手冊、安泰商業銀行98年
    11月12日陳報狀各1 份附卷為證。是聲請人現無收入且需家
    人扶養，衡情自無法苛求聲請人放棄每月基本生活需求先用
    以還債，故本件聲請人無法依協議繼續償還，實係因無收入
    所致，並足堪認有無法清償債務之情。此外，本件又查無債
    務人有消費者債務清理條例第6條第3項、第8 條或第46條各
    款所定駁回清算聲請之事由存在，則債務人聲請清算，應屬
    有據，爰裁定如主文。
中    華    民    國    99    年     1    月    29    日
                  民事鳳山分庭  法      官  吳文婷
上為正本係照原本作成。
本件不得抗告。
本裁定已於99年1月29日下午4時公告。
中    華    民    國    99    年     1    月    29    日
                                書  記  官  林仕興


司法院資訊處製作；財團法人民間司法改革基金會備份。
